【裁判字號】    99,易,118
【裁判日期】    990208
【裁判案由】    竊盜
【裁判全文】
臺灣臺中地方法院刑事判決               99年度易字第118號
公  訴  人  臺灣臺中地方法院檢察署檢察官
被      告  乙○○
上列被告因竊盜案件，經檢察官提起公訴（98年度偵字第 27690
、28082 號），被告於本院準備程序中就被訴之事實為有罪之陳
述，經本院合議庭裁定由受命法官獨任進行簡式審判程序審理，
判決如下：
    主      文
乙○○竊盜，處拘役貳拾日，如易科罰金，以新臺幣壹仟元折算
壹日。又竊盜，處拘役拾日，如易科罰金，以新臺幣壹仟元折
算壹日。又竊盜，處拘役拾日，如易科罰金，以新臺幣壹仟元
折算壹日。又攜帶兇器竊盜，處有期徒刑陸月，如易科罰金，以
新臺幣壹仟元折算壹日。扣案之剪刀壹支沒收。所處拘役部分應
執行拘役拾日，如易科罰金，以新臺幣壹仟元折算壹日。
    事實及理由
壹、程序方面
    刑事訴訟法第273條之1第1 項規定除被告所犯為死刑、無期
    徒刑、最輕本刑為3 年以上有期徒刑之罪或高等法院管轄第
    一審案件者外，於審判期日前之程序進行中，被告先就被訴
    事實為有罪之陳述時，審判長得告知被告簡式審判程序之旨
    ，並聽取當事人、代理人、辯護人及輔佐人之意見後，裁定
    進行簡式審判程序。查本案被告乙○○被訴竊盜案件，非前
    開不得進行簡式審判程序之案件，經被告於本院審理時就被
    訴之事實為有罪之陳述，且經本院告知被告簡式審判程序之
    旨，聽取被告及檢察官之意見後，爰依刑事訴訟法第273 條
    之1 第1 項規定裁定改依簡式審判程序審判之，先予敘明。
貳、實體方面
一、犯罪事實：
（一）乙○○意圖為自己不法之所有，(1)先於民國98年11月8 日
      下午5 時30分許，在臺中市○○路○ 段168 號之「太空船
      流行服飾廣場」內，趁該店店員不注意之際，以將衣物捲
      在手上之方式，徒手竊取置放在架上如附表編號1 物品價
      值欄、物品名稱欄、數量欄所示價值之物品及數量，得手
      後，立即離開該店。(2)復於同年月10日下午5 時50分許，
      在上揭地點，趁該店店員不注意之際以上揭方式，徒手竊
      取置放在架上如附表編號2 物品價值欄、物品名稱欄、數
      量欄所示價值之物品及數量，得手後，立即離開該店。(3)
      再於同年月11日下午5 時10分許，在上揭地點，趁該店店
      員丙○○講電話時，以上揭方式，徒手竊取置放在架上如
      附表編號3至7物品價值欄、物品名稱欄、數量欄所示價值
      之物品及數量，得手後，即快步離開該店，適丙○○因店
      內物品有前述二次之失竊情況而提高警覺，發現上情而緊
      追乙○○在後，始於臺中市○區○○路1段158號前追捕到
      乙○○並報警處理，經警到場查獲，扣得上開如附表編號
      3至7物品價值欄、物品名稱欄、數量欄所示價值之物品及
      數量（附表編號3至7之物品均業經發還丙○○）。
（二）乙○○意圖為自己不法之所有，於98年11月21日下午5 時
      許，持客觀上足供兇器使用之剪刀1 支，前往臺中市○○
      路124 號「美華泰流行生活館」內之一樓賣場，以上開剪
      刀剪下供結帳櫃檯結帳及警報器辨識用之商品標籤之方式
      ，竊取置放在店內架上如附表編號8 至14物品價值欄、物
      品名稱欄、數量欄所示價值之物品及數量，得手後，欲離
      開該店時，因尚未結帳且觸動防盜警報器而遭該店店員甲○○發現攔阻，經警到場查獲，扣得上開如附表編號8 至
      14物品價值欄、物品名稱欄、數量欄所示價值之物品及數
      量（均業經發還甲○○）及前揭剪刀1支。
（三）案經臺中市警察局第一分局及第二分局報告臺灣臺中地方
      法院檢察署檢察官偵查起訴。
二、上開犯罪事實，業據被告乙○○於本院審理時坦承不諱，核
    與證人即被害人丙○○、甲○○於警詢時證述情節大致相符
    ，並有刑案現場繪圖、臺中市警察局第一分局大誠分駐所搜
    索扣押筆錄及扣押物品目錄表、查獲現場示意圖、臺中市警
    察局第二分局扣押筆錄及扣押物品目錄表各1 份、贓物認領
    保管單2 份及照片18張在卷可稽，復有被告所有供其犯罪事
    實欄（二）犯行所用之剪刀1 支扣案可資佐證，足認被告之
    任意性自白均核與事實相符。本案事證明確，被告犯行堪以
    認定，應依法論處。
三、按剪刀為金屬堅硬材質，既足以剪下供結帳櫃台結帳及警報
    器辨識用之商品標籤，客觀上具有危險性，足以傷害人之身
    體，屬兇器之一種。是核被告上揭犯罪事實（一）(1)、(2)、
    (3)所為，均係犯刑法第320 條第1 項之普通竊盜罪；上揭犯
    罪事實（二）所為，係犯同法第321 條第1 項第3 款之攜帶
    兇器竊盜罪。其所犯上揭各次竊盜犯行，犯意各別、行為互
    殊，應予分論併罰。次按，依刑法第19條規定，刑事責任能
    力，係指行為人犯罪當時，理解法律規範，辨識行為違法之
    意識能力，與依其辨識而為行為之控制能力。行為人是否有
    足以影響意識能力與控制能力之精神障礙或其他心理缺陷等
    生理原因，因事涉醫療專業，固應委諸於醫學專家之鑑定，
    然該等生理原因之存在，是否致使行為人意識能力與控制能
    力欠缺或顯著降低之心理結果，係依犯罪行為時狀態定之，
    故應由法院依調查證據之結果，加以判斷（最高法院96年度
    臺上字第6368號刑事判決要旨參照）。查被告雖自98年8月7
    日起至99年1 月15日間，在仁愛醫療財團法人臺中仁愛醫院
    就診，症狀包括情緒不穩定、憂鬱、失眠、自傷行為、自殺
    意念以及失億狀態，且被告於96年11月12日因情感性精神分
    裂症領有重大傷病免自行部分負擔證明卡，有被告提出之重
    大傷病免自行部分負擔證明卡影本1 紙，及仁愛醫療財團法
    人臺中仁愛醫院及長庚醫療財團法人基隆長庚紀念醫院診斷
    證明書各1 紙在卷可稽，是被告臨床診斷固罹有情感性精神
    病，然其仍知道以剪去商品標籤來避人耳目之方式來達成犯
    罪目的，且其上開犯行係趁上開店家店員不注意時行竊，犯
    罪事實（一）(1)、(2)又係因店家裝設監視錄影器始為被害人
    丙○○知悉，再被告對是否偷竊之說法於偵查中前後不一，
    此部分均無法以精神疾病的影響作解釋，乃認其犯案行為之
    精神狀態，未達刑法第19條所謂「行為時因精神障礙或其他
    心智缺陷，致不能辨識其行為違法或欠缺依其辨識而行為之
    能力者」或「因前項之原因，致其辨識行為違法或依其辨識
    而行為之能力顯著減低者」之情形，是被告自無從邀此不罰
    或減刑之寬典，附此敘明。爰審酌被告正值盛年，不尋求正
    當職業以謀生，竟任意竊取他人財物滿足物慾，其犯罪動機
    及手段均值非難，然其前未曾犯罪，此有臺灣高等法院被告
    前案紀錄表1 份在卷可證，素行尚佳，所竊取之物品價值非
    屬甚高，部分並已由證人即被害人丙○○、甲○○分別領回
    （詳如附表），兼衡其犯後坦承犯行，態度尚佳等一切情狀
    ，各量處如主文所示之刑，並均諭知易科罰金之折算標準，
    就拘役部分並定其應執行之刑及諭知易科罰金之折算標準，
    以資懲儆。又扣案之剪刀1 支，係被告所有，並供其犯如犯
    罪事實欄（二）所示犯罪所用之物，業據被告於警詢時、偵
    查中及本院審理時均供明在卷，應依刑法第38條第1項第2款
    規定宣告沒收，附此敘明。
據上論斷，應依刑事訴訟法第273 條之1 第1 項、第299 條第 1
項前段，刑法第320 條第1 項、第321 條第1 項第3 款、第41條
第1項前段、第51條第6款、第38條第1項第2款，刑法施行法第1
條之1第1項、第2項前段，判決如主文。
本件經檢察官丁○○到庭執行職務。
中    華    民    國    99    年    2     月    8     日
                  刑事第四庭  法  官  潘曉玫
以上正本證明與原本無異。
如不服本判決應於收受判決後10日內向本院提出上訴書狀，並應
敘述具體理由；其未敘述上訴理由者，應於上訴期間屆滿後20日
內向本院補提理由書（均須按他造當事人之人數附繕本）「切勿
逕送上級法院」。
告訴人或被害人對於判決如有不服具備理由請求檢察官上訴者，
其上訴期間之計算係以檢察官收受判決正本之日期為準。
                              書記官  張齡方
中    華    民    國    99    年    2     月    8     日
附錄本案論罪科刑法條全文
中華民國刑法第320條
（普通竊盜罪、竊佔罪）
意圖為自己或第三人不法之所有，而竊取他人之動產者，為竊盜
罪，處5  年以下有期徒刑、拘役或 5 百元以下罰金。
意圖為自己或第三人不法之利益，而竊佔他人之不動產者，依前
項之規定處斷。
前二項之未遂犯罰之。
中華民國刑法第321條
（加重竊盜罪）
犯竊盜罪而有左列情形之一者，處 6 月以上、 5 年以下有期徒
刑：
一、於夜間侵入住宅或有人居住之建築物、船艦或隱匿其內而犯
    之者。
二、毀越門扇、牆垣或其他安全設備而犯之者。
三、攜帶兇器而犯之者。
四、結夥三人以上而犯之者。
五、乘火災、水災或其他災害之際而犯之者。
六、在車站或埠頭而犯之者。
前項之未遂犯罰之。
附表：
┌─┬────┬──┬─────┬─────┬────┐
│編│物品名稱│數量│ 物品價值 │  所有人  │是否發還│
│號│        │    │（新臺幣）│          │被害人  │
├─┼────┼──┼─────┼─────┼────┤
│01│夾克    │1 件│      不詳│太空船流行│否      │
│  │        │    │          │服飾廣場  │        │
├─┼────┼──┼─────┼─────┼────┤
│02│背心    │3或 │      不詳│太空船流行│否      │
│  │        │4件 │          │服飾廣場  │        │
├─┼────┼──┼─────┼─────┼────┤
│03│上衣服飾│5 件│   1,195元│太空船流行│是      │
│  │        │    │          │服飾廣場  │        │
├─┼────┼──┼─────┼─────┼────┤
│04│輕便短外│1 件│     699元│太空船流行│是      │
│  │套      │    │          │服飾廣場  │        │
├─┼────┼──┼─────┼─────┼────┤
│05│輕便長外│1 件│   1,180元│太空船流行│是      │
│  │套      │    │          │服飾廣場  │        │
├─┼────┼──┼─────┼─────┼────┤
│06│短褲    │1 件│     290元│太空船流行│是      │
│  │        │    │          │服飾廣場  │        │
├─┼────┼──┼─────┼─────┼────┤
│07│皮帶    │3 條│   1,870元│太空船流行│是      │
│  │        │    │          │服飾廣場  │        │
├─┼────┼──┼─────┼─────┼────┤
│08│女用內衣│3 件│     297元│美華泰流行│是      │
│  │        │    │          │生活館    │        │
├─┼────┼──┼─────┼─────┼────┤
│09│女用馬甲│1 件│     320元│美華泰流行│是      │
│  │        │    │          │生活館    │        │
├─┼────┼──┼─────┼─────┼────┤
│10│球帽    │3 頂│   1,400元│美華泰流行│是      │
│  │        │    │          │生活館    │        │
├─┼────┼──┼─────┼─────┼────┤
│11│化妝包  │2 個│     500元│美華泰流行│是      │
│  │        │    │          │生活館    │        │
├─┼────┼──┼─────┼─────┼────┤
│12│紳士帽  │2 頂│     600元│美華泰流行│是      │
│  │        │    │          │生活館    │        │
├─┼────┼──┼─────┼─────┼────┤
│13│皮夾    │1 個│      99元│美華泰流行│是      │
│  │        │    │          │生活館    │        │
├─┼────┼──┼─────┼─────┼────┤
│14│太陽眼鏡│3 副│   1,100元│美華泰流行│是      │
│  │        │    │          │生活館    │        │
├─┴────┴──┼─────┴─────┴────┤
│總計              │                        9,550 元│
└─────────┴────────────────┘

司法院資訊處製作；財團法人民間司法改革基金會備份。
